Archives de la Bibliothèque publique d'information (1970-2012)
Archives nationales
Archives de la bibliothèque publique d'information (1970-2012)
1969-2012
20150578/1-20150578/143
Bibliothèque publique d'information
69 cartons de type DIMAB et 4 cartons de registres hors formats
Archives nationales de France
L’ensemble du fonds est librement communicable à l’exception des articles 201505778/44, 20150578/45, 20150578/76, 20150578/86 -20150578/145 relativement à l’article L213-2 du code du patrimoine correspondant à la protection de la vie privée.
Versement, 2015
Voir la notice du producteur.
Jusqu’en 2007, la Bpi prenait en charge l’archivage intermédiaire des archives qu’elle produisait. Ces différents documents ont fait l’objet de plusieurs versements à la mission des Archives du ministère de la Culture et de la communication entre 2007 et 2013 puisque les espaces de la bibliothèque étaient saturées. Depuis 2014, la Bpi prend à nouveau en charge ces archives intermédiaires.
Ce fonds a été versé à la Mission des archives du ministère de la Culture et de la communication sous les numéros de versement 07V134, 08V096, 08V132, 08V227, 09V056, 09V057, 09V168, 09V198, 09V199, 09V228, 09V229, 10V368, 10V382, 10V412, 10V416, 10V417, 10V500, 11V0119, 11V0139, 11V0176, 11V0203, 11V0258, 11V0274, 11V0291, 11V0304, 11V0398, 12V0156, 12V0179, 12V0320, 12V0382, 12V0461, 12V0479 et 14V0226.
Élimination des doublons
Thématiques et chronologique
Oui
Ce versement regroupe d’abord les dossiers thématiques de la direction générale dont des archives complémentaires du Comité d’hygiène et de sécurité.
Une part importante est ensuite dédiée aux documents ayant trait à l’aménagement et au réaménagement de la Bibliothèque publique d’information et du centre Georges Pompidou dont de nombreux plans. S’ensuivent des dossiers sur l’informatisation et les logiciels documentaires liés au projet de ré-informatisation globale de du système documentaire.
On trouve également l’ensemble des archives relatives à la politique d’acquisition et de catalogage, au service au public, à la politique éditoriale, à une collection d’études et enquêtes menées auprès du public.
La Bpi a organisé dans ses locaux de multitudes manifestations (congrès, expositions, séminaires, festivals et conférences), répertoriées en majeure partie ici depuis sa création jusqu’en 2010; mais également à l’extérieur grâce à des partenariats, collaborations et mécénats.
Enfin, sont rassemblées des archives de conseil et d'assistance en matière juridique et des contrats relatifs à l’organisation, la conception des manifestations et la rédaction d’articles.
Autres fonds et versements complémentaires de la Bibliothèque publique d’information conservés aux Archives nationales: n°20141658, n°20150634, n°20150635 et n°20150640.
– Loi n°86-1067 du 30 septembre 1986 relative à la liberté de communication
– Jean-Pierre Seguin, Comment est née la BPI. Invention de la médiathèque, Paris, Bibliothèque publique d’information – Centre Georges Pompidou, 1987, 130 p.
- Direction générale, 1986-2009; 20150578/1-20150578/13
  - Organigrammes, schéma général d’organisation des services du Centre Georges Pompidou, 1986-1990, 1995; 20150578/1
  - Comité d’hygiène et de sécurité, 1992-1996; 20150578/2
    24 juin 1992
    17 décembre 1992
    6 janvier 1994
    3 mars 1994
    22 mars 1994
    22 juin 1994
    22 juin 1995
    6 juin 1995
    29 juin 1995
    26 septembre 1996
    Procès-verbaux, notes, plans, rapport d’activité du service médical de prévention (2e semestre 1995), articles de presse
    Cet article est complémentaire au versement n°20141658
  - Récolement général des collections, 1989; 20150578/3
    Proposition d’exploitation du récolement, bilan, évaluations, notes, correspondance
  - Études sur la mise en place d’une « Grande bibliothèque », 1984-1990; 20150578/4
    Voyages d’affaires du directeur: notes, correspondance (1984-1988)
    Missions de M. Melot à l’étranger: documents de travail, notes, correspondance (1988-1990)
    Interventions de M. Melot à des colloques et articles (1985-1989)
    Rapport de M. Melot sur les « propositions pour une grande bibliothèque »: rapports, notes, correspondance (1988-1989)
  - Organisation du travail, 1989-2005; 20150578/5-20150578/8
    - Réorganisation du service public, 1975-1996; 20150578/5
      Mise en place et améliorations du système d’accueil: rapports (1975-1977)
      Recherche documentaire automatisée, besoins du public, service de réponses par téléphone: rapports, notes (1976-1977)
      Formation du personnel: bilans, programmes, notes, comptes-rendus de réunions, correspondance (1985-1996)
      Groupe de travail « évaluation de la BPI »: projet de compte-rendu du Comité technique paritaire du 30 janvier 1992, rapport, notes (1991-1992)
      Études, comptes-rendus de réunion, notes, correspondance (1989-1994)
    - Mission d’assistance et de conseil pour la mise en œuvre d’une nouvelle organisation, Mars 2000-juin 2003; 20150578/6-20150578/7
      - Préparation d’études, évaluations, Mars 2000-janvier 2002; 20150578/6
      - Organisation, réalisation des phases I, II et III du projet, Janvier 2002-juin 2003; 20150578/7
        Études, rapports, calendrier et descriptif, charte d’encadrement et de pilotage, comptes-rendus de réunions
    - Projets d’établissement de la BPI, 2003-2006; 20150578/8
      Notes d’information, bilan 2006
  - Mise en œuvre des orientations ministérielles de l’Inspection générale de l’administration des affaires culturelles (IGAAC), 1988-2004; 20150578/9
    Mission d’inspection des finances: synthèse du rapport de l’inspection des finances, conclusions et propositions, notes, correspondance (1988-1989)
    Mise en œuvre des orientations ministérielles, inspection de l’IGAAC: questionnaires d’orientation engagées par la BPI, correspondance (1989-2004)
  - Perfectionnement des services au lectorat, 1974-1996; 20150578/10
    Accès libre aux rayons de la bibliothèque: notes (1974)
    Évaluation des « travailleurs immigrés » fréquentant la BPI, actions réalisées en leur faveur: notes, bilans, affichette, plaquette publicitaire (1983)
    Les produits de la BPI: études (1984)
    Enquêtes sur le lectorat: présentation, notes, bilans, correspondance (1989)
    Réorganisation de la salle d’Actualité: enquêtes, rapports d’activité (1993-1994, 1996), projet d’études, questionnaires (1988-1996)
  - Suivi de gestion du service audiovisuel: projet audiovisuel, 1987-1992; 20150578/11
    Notes de réflexion, comptes-rendus de réunions, présentation de séminaire, bilans d’activités, notes, correspondance
  - Manifestations du personnel et du Groupe de « révisionnistes » devant l’exposition « Censure », 1975-2004; 20150578/12
    Un Groupe de personnes appelé « révisionnistes » distribuait des tracts et punaisait des affiches devant l’exposition « Censure », en soutien aux thèses de M. Faurisson
    Garderie pour les enfants du personnel: affichette, pétitions, notes, correspondance (1975-1985)
    Grève du service de nettoyage (NEF): tracts, notes, lettre ouverte au personnel, communiqués de presse, comptes-rendus de réunions (1989-1990)
    Grève à la BPI, notes de d’Intersyndicales: tracts, notes, correspondance (1999-2004)
    Violences exercées par des « révisionnistes » à l’encontre de M. Melot: comptes-rendu d’infraction, articles de presse, tracts distribués par les manifestants, notes, correspondance (1988)
  - Notes et correspondance de la direction et du secrétariat de direction, 1982-1990, 2004-2009; 20150578/13
- Aménagement et réaménagement, 1971-2007; 20150578/14-20150578/21
  - Genèse du projet de construction du centre Georges Pompidou, 1971-1976; 20150578/14
    Rapports de voyages d’études présentés par Jean-Pierre Seguin
  - Réaménagement du 2e étage, création d’un nouveau bloc sanitaire, services intérieurs, réaménagement des 3 niveaux, bibliothèque, extensions de la bibliothèque enfantine, Centre Georges Pompidou, 1973-1989; 20150578/15
    Réaménagement du 2e étage: plans (1989),
    Création d’un nouveau bloc sanitaire: plans(1984-1986),
    Services intérieurs: plans (1983-1985),
    Réaménagement des 3 niveaux: plans (1980-1985),
    Bibliothèque: plans (1978-1984),
    Extensions de la bibliothèque enfantine: plans (1977),
    Centre Georges Pompidou: plans (1973-1984, 1988)
  - Bureaux du 25, rue du Renard, plans généraux par niveau et scénarios de plans envisagés du Centre Georges Pompidou par niveau, 1996-2007; 20150578/16
    Bureaux du 25, rue du Renard: plans (2004, 2006-2007)
    Plans généraux par niveau: plans (1997-1999)
    Scénarios de plans envisagés par niveau: plans, notes (1996)
  - Réunions des groupes de travail: comité éditorial, comité éditorial internet, service de réponses à distance, autoformation, charte informatique, cellule « travaux », communication des documents sonores et audiovisuels, formation au SP à ASECO, correspondants informatiques, salle de presse, organigramme, communication interne, récolement, organisation future des collections, maintenance des nouveaux services, préfiguration de l’espace « références » de la mezzanine, réflexion sur l’exclusion, programmation culturelle, 1994-1998; 20150578/17
    Comptes-rendus de réunions, notes
  - Nouvelle signalétique, réaménagement des espaces de lecture, aménagement d’une salle de séminaires, aménagement et déménagement des espaces internes, réaménagement du centre Georges Pompidou, réaménagement de la salle d’actualité, installation d’antennes satellites, 1979-1990; 20150578/18
    Nouvelle signalétique: notes, plans, correspondance (1979-1986)
    Réaménagement des espaces de lecture: comptes-rendus de réunion, notes, plans, correspondance (1980-1986)
    Aménagement d’une salle de séminaires: rapport, correspondance (1984)
    Aménagement et déménagement des espaces internes: notes, correspondance (1980-1985)
    Réaménagement du Centre Georges Pompidou: étude de faisabilité, notes, plans, correspondance (1985-1987)
    Réaménagement de la salle d’actualité: notes, schémas, plans, correspondance (1983-1986)
    Installation d’antennes satellites: notes, schémas, correspondance (1987)
    Réaménagement du Centre Georges Pompidou: relevés de décisions, notes, organigrammes, comptes-rendus de réunions, bilans, plans, correspondance (1988-1990)
  - Réaménagement du Centre Georges Pompidou, 1991-2000; 20150578/19
    Chantier de modernisation n°3, relations des départements associés avec le Centre G. Pompidou: comptes-rendus de réunions, notes, séminaire de Nainville-les-Roches, correspondance (1992)
    Réaménagement des services et des conditions de travail: notes, synthèses, comptes-rendus de réunions, programmes (1995)
    Vestiaires automatiques: notes (1995)
    Projet du Centre Georges Pompidou à l’horizon de l’an 2000: conférence de presse du 31 octobre 1996, étude de programmation du réaménagement intérieur: programme général (1996)
    Programme d’aménagement du mobilier: présentation (1998)
    Contrat de prêt des locaux entre CNAC et BPI et constat d’état des lieux (1998)
    Projet de restructuration: programme général, plans (1997)
    Notes de la direction, notes d’information, plans, correspondance (1996-2000)
  - Espace jeunesse, 1973-1995; 20150578/20
    Réaménagement de la bibliothèque des enfants: comptes-rendus de réunions, notes, rapports, études d’opportunité, plans, correspondance (1973-1995)
    Ouverture de la salle d’actualité jeunesse: notes, rapports d’opportunité, plans, correspondance (1988-1994)
  - Laboratoire des langues, 1973-1985, 1990-1994; 20150578/21
    Études, notes, cahier des clauses techniques particulières, comptes-rendus de réunions, planning, plans, correspondance
- Département informatique, 1977-2005; 20150578/22-20150578/32
  - Informatisation et logiciels documentaires, 1977-2005; 20150578/22-20150578/31
    - Systèmes de gestion de bibliothèque: mise en place et utilisation, 1977-1995; 20150578/22
      GEAC: calendrier de mise en place, manuels et guides d’utilisation, manuels de catalogage
      BIKAS 2: manuel d’utilisation, diagnostics par module (1977)
      Notes, courriers
    - Projet de gestion électronique des documents (GED) du service public-info, 1989-1994; 20150578/23
      Audit documentaire et fonctionnel, notes, études, modèle conceptuel de données du projet, rapports, cahier des charges, procès-verbal de réunion d’examen des candidatures (26 mai 1992), contrat entre la BPI et la société libération, correspondance
    - Équipement informatique, 1988-1998; 20150578/24
      Schéma directeur informatique et bureautique: étude d’opportunité, cahier des charges, schéma directeur, appel d’offre, notes, correspondance (1988-1992)
      Appel d’offres européen sur les performances en vue de la ré-informatisation de la gestion de la bibliothèque: règlement de consultation, programme fonctionnel détaillé, cahier des clauses administratives particulières, dossier de consultation des entreprises, calendrier, compte-rendus de réunions, programmation, notes (1998)
      Mémoire d’études « Singulier pluriel, le système d’information documentaire de la Bibliothèque publique d’information » Christine Stotzenbach-Vaillie (ENSSIB) (1992)
    - Gestion de projet, 1983-1992; 20150578/25
      Projet d’équipement informatique: catalogue d’applications et projets, inventaires de applications, notes, correspondance (1987-1989)
      Projet de système interactif multimédia de consultation à distance « repères pour la culture du XXe siècle »: présentation, rapports, notes, correspondance (1992-1994)
      Alimentation partagée de la base de données bibliographiques entre l’Institut national des jeunes aveugles et la BPI: convention, compte-rendu de réunion du comité de pilotage, correspondance (1996)
      Logithèque: organigramme, prévision budgétaire 1990, compte-rendus de réunions, présentation, correspondance (1988-1989)
      Service coordination bibliothéconomique et informatique (CBI) et service « liste autorité »: étude Rameau, comptes-rendus de réunions, correspondance (1983-1992)
      Informatisation du catalogue: étude d’un module d’interrogation par le public CCTP, tableaux financiers, réponses à l’appel d’offre, notes, comptes-rendus de réunions, correspondance
    - Suivi des bases de données, 1987-1992; 20150578/26
      Système informatique « géopatronyme »: notes, fiche descriptive, correspondance (1987-1989)
      Projet Élise: notes, correspondance (1991-1993)
      Étude Rameau: comités de pilotage, études, comptes-rendus de réunions notes (1988-1992)
      Base de données édition-multimédia Lise: convention, manuel d’utilisation, rapport de la DEA d’information scientifique et technique, courriers (1989-1992)
      Interrogation de banque d’images à distance Numéris: comptes-rendus de réunions, présentation du procédé, notes, correspondance (1989-1991)
    - Logiciel Best-seller, 1995-2005; 20150578/27-20150578/31
      - Administration du système, 1995-2000; 20150578/27
        Présentations, bilans de tests, notices descriptives des interfaces graphiques, récapitulatif des passerelles dans Best-Seller et Portfolio, notes techniques, correspondance
      - Cahier de recettes, conversion, migration et passerelles entre GEAC et Best-Seller, nouveautés, ajouts et améliorations, groupe de travail OPAC, formations au logiciel, 1999-2001; 20150578/28
        Comptes-rendus de réunions de projet (07 septembre-02 novembre 1999) et rapport d’avancement, fiches de fonctionnement et d’anomalies, listes d’ajouts et améliorations, procédures, notes, correspondance
      - Installation de la nouvelle version P4, 2000-2002; 20150578/29
        Comptes-rendus de réunions de projet (2000-2001), notes techniques, fiches d’anomalies de conversion de données, notes, correspondance
      - Installation et gestion de la version P5, 2002-2004; 20150578/30
        Présentations, notes techniques, comptes-rendu de la réunion de présentation de Discobase, demandes d’améliorations, notes, correspondance
      - Installation et gestion de la version P6, 2004-2005; 20150578/31
        Présentations, notes techniques, comptes-rendu de réunions, notes, correspondance
  - Association Culture et Micro-informatique, 1986-1994; 20150578/32
    Association créée en 1986 et dissoute le 22 septembre 1994. « Cette association a pour but de promouvoir la culture micro-informatique auprès du public le plus large, à partir des sites mis à disposition par la Bibliothèque Publique d’Information, conformément à la vocation encyclopédique multi-média et expérimentale de celle-ci. Cette promotion prendra la forme:
    – D’une mise à disposition du grand public du matériel et logiciels en libre-accès dans le strict respect des lois et règlements en vigueur et notamment de la loi n°85-660 du 3 juillet 1985
    – De l’organisation d’un réseau de formation
    – De la coordination des actions engagées par les différents membres de l’association »
    Statuts, récépissé de déclaration d’association, demandes de subventions à l’agence informatique, inventaires du matériel et des logiciels, conventions de prêt de matériel, notes, projets et études, procès-verbaux et comptes-rendus d’assemblées générales, conventions et contrats avec les éditeurs
- Politique d’acquisition et catalogue, 1973-2003; 20150578/33-20150578/43
  - Le désherbage, projet de catalogue électronique, 1980-1994; 20150578/33
    Guide, présentation
  - Acquisition des micro-formes et micro-filmage, 1973-2003; 20150578/34
    Acquisitions de la collection de périodiques: correspondance (1973-1975)
    Acquisition de microfiches des documents de l’OCDE: correspondance (1975)
    Micro filmage de titres appartenant à la bibliothèque de l’IDHEC: correspondance (1977)
    Conservation des périodiques: notes internes (1976-1978)
    Abonnements de périodiques pour la bibliothèque des enfants: compte-rendu de réunion, liste, notes (1976-1979)
    Cahier des charges pour la fabrication de cartouche 35 mm: notes internes, correspondance avec les fournisseurs (1983-1985)
    Contrats d’étude et de collaboration entre le centre de documentation scientifique et technique (CDST) et le Centre national de la recherche scientifique (CNRS) et entre la BPI, le CNRS, la Bibliothèque nationale et l’association pour la conservation et la reproduction photographique de la presse (ACRPP) (1984-1987)
    Réalisation du CD-actualités: correspondance avec la société Chadwick (1984-1992) Politique d’acquisition de l’espace des langues: présentation (2002-2003)
    Catalogage: notes, catalogue alphabétique de matières, correspondance (1975-1976) Procédures d’achat, mémoires techniques, correspondance
  - Réabonnements périodiques, 1982-2003; 20150578/35-20150578/39
    Le classement a été effectué par ordre alphabétique et par librairie
    - Librairie Aurélien (1982-2001), Blacwell's (1990-2000), CEDOC (1992-2000), 1982-2000; 20150578/37
      Listes d’acquisitions, correspondance
    - Europériodiques / Swets (1995-2001), JS abonnements, Lavoisier Abonnements et autres fournisseurs: Média vitesse, Afnor, Atlantis, Aujourd'hui l'Afrique, Banque de France, CIDJ, Centre Pompidou, Centro DI, l'Express, Librairie du globe, INSEE, JO, Livres Hebdo (1995-2000). EBSCO (1996-2000)., 20150578/38
    - Dawson Rowecom France (1998-2001), France Publications (1994-2002). Documentation française (1990-2003), 1994-2003; 20150578/39
  - Registres de suivi de fournitures d’ouvrages, 1978-1995; 20150578/40-20150578/43
    - Inventaires d’annuaires, 1978-1992; 20150578/40
      Registre 1 (1978-1981)
      Registre 2 (1982-1991)
      Registre 3 (1984-1990)
      Registre 4 (1987-1991)
      Registre 5 (1990-1992)
    - Titres français et étrangers, 1979-1995; 20150578/41-20150578/42
      - 1979-1992, 20150578/41
        Registre 1 (1979-1991)
        Registre 2 (1984-1990)
        Registre 3 (1985-1989)
        Registre 4 (1989-1992)
      - 1990-1995, 20150578/42
        Registre 1 (1990-1991)
        Registres 2-3 (1991)
        Registre 4 (1991-1995)
    - Dons, 1979-1991; 20150578/43
      Registre 1 (1979-1982)
      Registre 2 (1982-1985)
      Registre 3 (1981-1985)
      Registre 4 (1985-1991)
- Service au public, 1977-2008; 20150578/44-20150578/53
  - Responsables du Service public, 1978-1997; 20150578/44-20150578/45
    Cahiers de bord
    - Années 1978-1990, 20150578/44
      Communicable au terme d’un délai de 50 ans à compter de 1991
    - Années 1991-1997, 20150578/45
      Communicable au terme d’un délai de 50 ans à compter de 1998
  - Remarques et suggestions des lecteurs, 1977-2005; 20150578/46-20150578/52
    Cahiers incluant les réponses de la BPI
    - Bureaux 0 et information générale, 1977-2005; 20150578/46-20150578/47
      - 1977-1986, 20150578/46
      - 1987-2005, 20150578/47
    - Bureau 1-2 philosophie-religion (1989-2008), bureau 3 droit-économie (1986-2003), 1981-2008; 20150578/48
    - Bureau 5-6 sciences et techniques, bureau 7 arts, bureau 7 arts, loisirs et sports, 1989-2004; 20150578/49
    - Médiathèque de langues- espace des langues, 1977-1997; 20150578/50
    - Bureau 8 littérature (1980-1991), monographies (1997-1999), bureau presse (1997-2005), autoformation (2000-2007), 1980-2007; 20150578/51
    - Section des réponses à distances, 1998-2003; 20150578/52
  - Organisation de la bibliothèque et accueil du public, 1986-2006; 20150578/53
    Projet de mise en place d’un laboratoire de recherche documentaire, installation de postes de consultation CD-Rom: notes, articles de presse, présentations, correspondance (1986-1992)
    Service accueil des publics: note relative à la sécurité et la file d’attente, comptes-rendus de réunions, notes (1986-1987, 1992)
    Politique d’orientation de la salle d’actualité jeunesse: note, plaquette publicitaire, plans (1992)
    Coordination des visites de groupes: aides-mémoire pour les conférenciers (2002-2006)
- Politique éditoriale, 1979-2012; 20150578/54
  Multimédia: présentations, notes, récapitulatifs de titres publiés, articles de magazines, mémoire de fin d’ étude de l’école nationale des bibliothèques « La BPI éditrice: éléments de réflexion sur l’activité éditoriale en bibliothèque » de Delgado Manuela (1987), correspondance (1983-1989)
  Relations avec la médiatrice de l’édition publique: bilans de l’activité éditoriale de la BPI, rapports, correspondance (1999-2009 sauf 2008)
  Comités éditoriaux: comptes-rendus de réunions (1994-1998); comité éditorial des hypermédias du Centre Pompidou: liste des membres, courrier(1993-1994); comité éditorial du magazine 20e anniversaire: liste des membres, notes, programme, courrier (1995-1196); comité éditorial internet: comptes-rendus de réunions, liste des membres, correspondance (1996-1998)
  Projet d’édition BPI-Groupe de la cité: comptes-rendus de réunions, présentations, notes (1991-1992)
  États des diffusions; diffusion CNAC G.Pompidou: convention (30/01/1979), récapitulatifs des ventes (1985-1988), état des ventes et des stocks (1995-2003): diffusion distique: contrats, relevés récapitulatifs des ventes et stocks (1988-1994), notes, correspondance (1988-1995); diffusion Documentation française: conventions, avenants, état des ventes et des stocks (1983-1992); notes (1988-2012)
  Récépissés de dépôt légal (1981-1994), courriers de la bibliothèque Nationale (1983-1992)
- Études et enquêtes, 1975-2012; 20150578/55-20150578/61
  - Publications d’études menées par le service « Études et recherches », 1980-2012; 20150578/55-20150578/57
    Études, notes, plaquettes publicitaires, correspondance
    - 1980-1982, 20150578/55
      « Répertoire des chercheurs et de la recherche sur le livre contemporain et la lecture » de Sylvie Astric sous la direction de J-F Barbier-Bouvet (1980)
      « Le lieu et le lien: consultation à distance et consultation sur place à la BPI (enquêtes sur les usages et les usagers du service de réponses par téléphone » (1980)